臺灣新北地方法院刑事判決
111年度易字第259號
公  訴  人  臺灣新北地方檢察署檢察官
被      告  林源鴻



上列被告因竊盜案件，經檢察官提起公訴（110年度偵字第6259
號），本院判決如下：
    主  文
林源鴻無罪。
    理  由
一、公訴意旨略以：被告林源鴻意圖為自己不法之所有，基於竊
    盜之犯意，於民國109年8月18日凌晨1時30分許至同日上午9
    時許期間之某時，在新北市蘆洲區民族路327巷13弄對面私
    人停車場內，趁四下無人之際，持客觀上足供兇器使用之螺
    絲起子1把，破壞被害人郭正育所有、交由陳志漢使用並停
    放在該處之車牌號碼000-0000號自小客車左後車窗後，竊取
    被害人放置在車內之iPad平板電腦1臺，得手後離去。嗣陳
    志漢發覺遭竊報警處理，經警前往現場採證，於車內扣得上
    開螺絲起子1把，復對螺絲起子握把採樣送驗，鑑驗比對結
    果與被告之DNA-STR型別相同而查獲。因認被告涉犯刑法第3
    21條第1項第3款之攜帶兇器竊盜罪嫌等語。
二、按犯罪事實應依證據認定之，無證據不得認定犯罪事實；有
    罪之判決書應於理由內記載認定犯罪事實所憑之證據及其認
    定之理由，刑事訴訟法第154條第2項及第310條第1款分別定
    有明文。而犯罪事實之認定，係據以確定具體的刑罰權之基
    礎，自須經嚴格之證明，故其所憑之證據不僅應具有證據能
    力，且須經合法之調查程序，否則即不得作為有罪認定之依
    據。倘法院審理之結果，認為不能證明被告犯罪，而為無罪
    之諭知，即無前揭第154條第2項所謂「應依證據認定」之犯
    罪事實之存在。因此，同法第308條前段規定，無罪之判決
    書只須記載主文及理由。而其理由之論敘，僅須與卷存證據
    資料相符，且與經驗法則、論理法則無違即可，所使用之證
    據亦不以具有證據能力者為限，即使不具證據能力之傳聞證
    據，亦非不得資為彈劾證據使用。故無罪之判決書，就傳聞
    證據是否例外具有證據能力，本無須於理由內論敘說明（最
    高法院100年度台上字第2980號判決意旨參照）。而本案無
    從認定被告有起訴書所指攜帶兇器竊盜犯行（理由詳後述）
    ，故就傳聞證據是否例外具有證據能力，自無論述之必要，
    合先敘明。
三、次按檢察官就被告犯罪事實，應負舉證責任，並指出證明之
    方法；犯罪事實應依證據認定之，無證據不得認定犯罪事實
    ；又不能證明被告犯罪者，應諭知無罪之判決，刑事訴訟法
    第161條第1項、第154條第2項及第301條第1項分別定有明文
    。再按認定不利於被告之事實，須依積極證據，苟積極證據
    不足為不利於被告事實之認定時，即應為有利於被告之認定
    ，更不必有何有利之證據；另事實之認定，應憑證據，如未
    能發現相當證據，或證據不足以證明，自不能以推測或擬制
    之方法，以為裁判之基礎；又認定犯罪事實所憑之證據，雖
    不以直接證據為限，然而無論直接或間接證據，其為訴訟上
    之證明，須於通常一般人不致有所懷疑，而得確信其為真實
    之程度者，始得據為有罪之認定（最高法院29年上字第3105
    號、30年上字第816號、40年台上字第86號、76年台上字第4
    986號判例意旨參照）。
四、公訴意旨認被告涉有攜帶兇器竊盜罪嫌，無非以被告於警詢
    及偵查中之供述、證人陳志漢於警詢之證述、新北市政府警
    察局蘆洲分局刑案現場勘察報告暨所附現場照片、勘察採證
    同意書、證據清單及新北市政府警察局109年10月6日新北警
    鑑字第1091941352號鑑驗書為其主要論據。
五、訊據被告固坦認失竊車輛上找到的螺絲起子與其DNA-STR相
    符，那麼該把螺絲起子應該是我的，惟堅詞否認有何攜帶兇
    器竊盜犯行，辯稱：我於109年8月間有在新北市○○區○○路00
    0○號處之工地工作，是整棟房屋的修繕及該屋附設停車場的
    排水溝施作工程，施作約3週，施作的工具如螺絲起子、尖
    嘴鉗、老虎鉗等工具會自行攜帶，且當天施作工程結束，就
    會擺放在工地不顯眼的地方，不會帶走，以便隔天到工地就
    可以隨時取用，擺放處是空地鄰近馬路，該處無圍籬或門，
    沒有印象有將螺絲起子借給誰用，我也不知道有誰拿走我的
    工具，因為那些都是小工具不會去注意，本案失竊的iPad真
    的不是我偷的等語（見本院卷第148頁、第150至153頁）。
    經查：
　㈠於事實欄所示時、地，被害人車牌號碼000-0000號自小客車
    之左後車窗玻璃遭破壞碎裂，車內iPad平板電腦1臺遭竊，
    俟經證人陳志漢報警後，警方前往現場採證，對車內遺留之
    螺絲起子握把採樣送驗，鑑驗比對結果與被告之DNA-STR型
    別相同之事實，業經證人陳志漢於警詢中證述明確，並有新
    北市政府警察局蘆洲分局刑案現場勘察報告暨所附現場照片
    、勘察採證同意書、證據清單、扣押物品清單，並有新北市
    政府警察局109年10月6日新北警鑑字第1091941352號鑑驗書
    在卷可佐（見110年度偵字第6259卷【下稱偵卷】第11至14
    頁、第15至18頁、第19至23頁、第45頁、第57至72頁頁），
    足證被害人車內iPad平板電腦1臺確實於事實欄所示時、地
    遭竊，且車內扣得被告之螺絲起子，此部分事實固堪認定。
　㈡惟查，被告於警詢中供稱：「我於109年8月間曾至新北市蘆
    洲區民族路327巷附近工作，做土水粗工，我不知道為什麼
    被害人車子左後座上的螺絲起子所採集到的DNA與我相同」
    等語（見偵卷第7至9頁）；於偵查中供稱：「我曾經在109
    年8月間，在新北市蘆洲區民族路122巷或125巷附近做水泥
    工跟打牆壁，我當時是從新莊住的地方騎車過去，工作時間
    是上午8點到下午5點，有些小工具螺絲起子、老虎鉗、磨刀
    是我自己帶去，老闆也會帶類似的工具過去，互相支援，我
    不知道為何我的螺絲起子會在賓士車內，我沒有給誰用，我
    們工具都放在工地1樓，下班沒有帶走，我也沒有注意有工
    具不見，東西都是一袋一袋，我不知道有東西不見」等語（
    見偵卷第77至79頁），足徵被告於警詢、偵查及前揭在本院
    中之供述均相當一致，且於本院中供陳當時的工頭是許樹典
    ，核與證人即被告之胞兄林崧源於本院中具結證稱：「我和
    被告住在一起，我從事房屋修繕，被告也是，我記得在109
    年7、8月份時，在蘆洲有3個工作地點，一場在中山二路，
    一場在集賢路，一場在復興路（後經確認證稱是在民族路）
    ，這3場的工頭都是許樹典，我記得有一場那時候因為我腳
    受傷開刀，沒辦法去，叫被告去，平常都是我載被告去，若
    我沒有載他去，就是被告自己騎摩托車過去，施工工具我們
    都是自己帶，且如果隔天還要用到，工具會集中放在工地某
    處，放置工具處是開放的地方，沒有門可以關，該3處工地
    都在民族路327巷附近而已，工作時間都是早上8點到下午5
    點下班，我沒有印象在109年7、8月間，被告有特別晚下班
    情況，有時候我比較晚去載他，他還會打電話給我，趕著叫
    我快點接他，說他很累，我接送被告通常都在早上8點前，
    下午5點後這個時間，頂多不會相差半小時，若他自己回家
    ，也是這附近時間。我沒有聽過被告跟我說他的工具有遭竊
    的情形，因為那些小東西根本不會去注意，除非是電動的攪
    拌器、破石機等比較重要的工具遭竊才會發現，這些電動的
    重要工具也是會放在工地現場，不會每天帶走」等語相符（
    見本院卷第115至123頁），堪認被告確實有於案發時間在案
    發地點附近之工地施作工程，且其等之習慣確實會將螺絲起
    子等施工工具放在無任何圍籬等安全措施保護之施工處甚明
    ，則是否係被告置放在施工處之螺絲起子遭不詳竊賊取走進
    而行竊，即非全然不可能。
　㈢雖證人許樹典經本院傳拘無著，未能到庭為被告作證，然被
    告與證人林崧源均指認工頭確實證人許樹典無訛，此有本院
    公務電話紀錄表、個人戶籍及相片影像資料及本院111年4月
    29日審理筆錄在卷可佐（見本院卷第85頁、第89頁、第123
    頁），足徵證人林崧源前揭證述與被告所述應與事實相符，
    尚堪採信。
六、綜上所述，依照卷內事證尚無法完全排除是不詳竊賊拿走被
    告置放在施工處之施工工具（螺絲起子），進而為本件竊盜
    犯行，並將螺絲起子遺留在車內為警方扣得，是仍難僅憑公
    訴意旨所舉之證據，即認被告確有被訴之犯行。本案既不能
    證明被告犯罪，揆諸前揭說明，自應諭知被告無罪之判決，
    以昭審慎。
本案由檢察官洪三峯提起公訴，經檢察官方心瑜到庭執行職務。
中　　華　　民　　國　　111 　年　　6　　月　　14　 日
　　　　　　　　　刑事第六庭　      法　官　葉逸如
以上正本證明與原本無異。
如不服本判決，應於判決送達後20日內敘明上訴理由，向本院提
出上訴狀（應附繕本），上訴於臺灣高等法院。其未敘述上訴理
由者，應於上訴期間屆滿後20日內向本院補提理由書「切勿逕送
上級法院」。
                                    書記官  邱瀚群
中　　華　　民　　國　　111 　年　　6 　　月　　14　　日